【裁判字號】    97,聲,1435
【裁判日期】    970922
【裁判案由】    發還擔保金
【裁判全文】
臺灣板橋地方法院民事裁定              97年度聲字第1435號
聲  請  人
即  債權人  華南商業銀行股份有限公司
法定代理人  甲○○
代  理  人  丙○○
相  對  人
即  債務人  乙○○
上列聲請人聲請發還擔保金事件，本院裁定如下：
    主  文
聲請駁回。
聲請程序費用由聲請人負擔。
    理  由
一、按返還擔保金，依民事訴訟法第106 條準用第104 條之規定
    ，須符合：（１）應供擔保之原因消滅者。（２）供擔保人
    證明受擔保利益人同意返還者。（３）訴訟終結後供擔保人
    證明已定20日以上之期間催告受擔保利益人行使權利而未行
    使，或法院依供擔保人之聲請，通知受擔保利益人於一定期
    間內行使權利並向法院為行使權利之證明而未證明者之要件
    ，法院始得裁定返還擔保金。又因釋明假扣押或假處分之原
    因而供之擔保，係擔保債務人因假扣押或假處分所應受之損
    害，故必待無損害發生，或債權人本案勝訴確定，或就所生
    之損害已經賠償時，始得謂應供擔保之原因消滅。
二、本件聲請意旨略以：聲請人與相對人間假扣押事件，聲請人
    前依本院95年度裁全字第11488 號民事裁定，為擔保假扣押
    ，曾提供新臺幣（下同）40,000元為擔保金，並經鈞院以95
    年度存字第6360號提存事件提存後，聲請對相對人之財產於
    111,798 元之範圍內予以假扣押在案。嗣聲請人提起本案訴
    訟，經臺灣臺北地方法院（下稱臺北地院）以95年度北簡字
    第49929 號清償借款事件（下稱本案）審理在案，茲因兩造
    達成訴訟上和解，惟和解筆錄之和解金額誤植為109,814 元
    ，正確金額應為111,798 元，為此提出本院95年度裁全字第
    11488 號民事裁定、95年度存字第63 60 號提存書、假扣押
    裁定聲請狀、本案和解筆錄等影本各1 件，聲請發還擔保金
    等語。
三、經查：兩造間之本案訴訟業已成立訴訟上和解，相對人願給
    付聲請人101,798 元，及其中109,814 元自民國95年9 月26
    日至清償日止按年息利率20% 計算之利息，業據本院調取該
    卷宗查明屬實；而本院95度裁全字第11488 假扣押裁定，係
    准聲請人供擔保後，得對於相對人之財產在111,798 元之範
    圍內予以假扣押，兩者之金額並不相符，聲請人雖主張前開
    和解金額應為111,798 元，和解筆錄所載金額101,798 元係
    誤載，惟聲請人前聲請更正和解筆錄，已經本案於95年5 月
    13日以和解筆錄內容之金額係依兩造協議之內容作成，並無
    誤寫之情事為由，函復聲請人無法准許在案，且聲請人應供
    擔保之原是否消滅，本院僅得為形式上之審查，本件兩造間
    達成額解之金額究竟為何，乃實體上之問題，非本院所得審
    究，故本件相對人尚非絕無損害發生，自難認其應供擔保原
    因已消滅；且聲請人亦未提出相對人同意返還之證明文件，
    故仍應依民事訴訟法第104 條第1 項第3 款之規定，於本院
    95年度執全字第6993號假扣押執行程序終結後，定20日以上
    之期間催告相對人行使權利而未行使，始得請求發還擔保金
    。綜上所述，本件聲請人之聲請於法尚有未合，不能准許。
四、依民事訴訟法第95條、第78條，裁定如主文。
中    華    民    國    97    年    9     月    22    日
                  民事第二庭法  官  鍾啟煌
以上正本係照原本作成。
如對本裁定抗告須於裁定送達後10日內向本院提出抗告狀，並應
繳納抗告裁判費新臺幣1,000 元。
中    華    民    國    97    年    9     月    22    日
                            書記官  張國仁


司法院資訊處製作；財團法人民間司法改革基金會備份。
